臺灣新北地方法院民事判決
110年度訴字第887號
原      告  蔡森然  


兼訴訟代理  
人          蔡啟德  
被      告  吳淑華  

            旺德福大廈管理委員會

法定代理人  莊昭鈴  
訴訟代理人  莊昭輝  
上列當事人間請求排除侵害等事件，經本院於民國111年4月11日
言詞辯論終結，判決如下：
    主  文
原告之訴及假執行之聲請均駁回。
訴訟費用由原告負擔。
    事實及理由
壹、程序方面：
    按訴狀送達後，原告不得將原訴變更或追加他訴，但請求之
    基礎事實同一者、減縮應受判決事項之聲明者，不在此限；
    不變更訴訟標的，而補充或更正事實上或法律上之陳述者，
    非為訴之變更或追加；民事訴訟法第255條第1項但書第2款
    、第256條分別定有明文。查，原告起訴聲明為：㈠被告等人
    應共同負責除去侵害原告等人使用所有位於新北市○○區○○○
    路00號地下2樓第23號及24號平面停車位之障礙，恢復原告
    等使用停車位之進出通行權利及自由。㈡被告等人應按月共
    同賠償原告蔡啟德自民國109年6月24日起，每月在外承租停
    車位租金新臺幣（下同）9,000元，至被告等人除去侵害原
    告使用停車位之障礙完成日止，及從民國109年6月24日至清
    償日止按週年利率5％計算之利息。㈢被告等人應按月共同賠
    償原告蔡森然自109年6月24日起因無法出租所有第24號停車
    位，每月停車位租金損失4,500元，至被告等人除去侵害原
    告使用停車位之障礙完成日止，及從109年6月24日至清償日
    止按週年利率5％計算之利息。㈣被告等人應按月共同賠償原
    告等每月100,000元之撫慰金，至被告等人除去侵害原告等
    人使用停車位之障礙完成日止，補償妨害原告等人無法使用
    停車位所造成生活及工作不便利之財產上及非財產上損害，
    諸如取車不方便及往返交通時間、交通費增加等。嗣於111
    年4月1日以民事辯論意旨狀變更聲明為如下列原告主張㈣所
    載（本院卷二第213頁、第215頁）。經核原告前揭更正聲明
    ，並未變更訴訟標的，僅係將共同賠償更正為連帶賠償，依
    上開說明，於法尚無不合，應予准許。
貳、實體方面：
一、原告主張：
  ㈠原告蔡啟德擁有新北市○○區○○○路00號地下2樓第23號平面停
    車位，原告蔡森然擁有同址第24號平面停車位，並委託原告
    蔡啟德管理出租，被告吳淑華擁有同址第25號平面停車位，
    上開三個停車位所在大廈則成立有被告旺德福大廈管理委員
    會，又上開三個平面停車位同排相鄰，且上開三個平面停車
    位前方尚有二個機械式移動停車位，藉由控制箱控制左右移
    動，以利後方三個停車位車輛進出。
  ㈡109年6月24日上午，上開二個機械式停車位機械故障，且剛
    好停放於23號、25號停車位前，致23號及25號車輛無法進出
    ，被告旺德福大廈管理委員會、機械式停車位車主皆拒絕維
    修，被告吳淑華為求其順利使用25號停車位，竟出資找人將
    其前方之故障機械停車位移動至24號停車位前方，並與被告
    旺德福大廈管理委員會一同將機械式車位之操控箱切斷電源
    ，甚至將控制箱電源線錯置，使原告等人即使將控制箱復電
    ，仍無法以控制箱移動機械式停車位，致上開二機械式停車
    位停放於23號、24號停車位前，侵害原告等人使用停車位權
    利及行動自由，以遂行其等強迫原告等人分攤修理機械式停
    車位經費的意圖。
  ㈢依公寓大廈管理條例第10條第2項、第36條規定，旺德福大廈
    管理規約第8條，被告旺德福大廈管理委員會負有停車設備
    的管理維護責任，僅嗣後維修費用由機械位所有人負擔而已
    ，平面停車位所有人並無負擔機械車位維修費之理，然被告
    旺德福大廈管理委員會卻未履行其應負擔之維修工作，其應
    作為而不作為，即屬侵害原告等人之權利。
  ㈣原告蔡啟德因受被告旺德福大廈管理委員會及被告吳淑華不
    法手段之侵害，自109年6月24日至今無法正常使用停車位，
    需向外臨時租用，受有每月租金9,000元之損害；原告蔡森
    然自109年6月24日因無法正常使用出租，受有每月4,500元
    租金損失，併受有生活及工作上不便利之非財產上損害。爰
    依民法第184條、185條、第195條規定向被告請求損害賠償
    ，並為下列訴之聲明。
  ㈤聲明：
  ⒈被告等人應連帶負責除去侵害原告等人使用所有位於新北市○
    ○區○○○路00號地下2樓第23號及24號平面停車位之障礙，恢
    復原告等使用停車位之進出通行權利及自由。
  ⒉被告等人應按月連帶賠償原告蔡啟德自109年6月24日起每月
    在外承租停車位租金9,000元，至被告等人除去侵害原告使
    用停車位之障礙完成日止，及從109年6月24日至清償日止按
    週年利率5％計算之利息。
  ⒊被告等人應按月連帶賠償原告蔡森然自109年6月24日起因無
    法出租所有第24號停車位，每月停車位租金損失4,500元，
    至被告等人除去侵害原告使用停車位之障礙完成日止，及從
    109年6月24日至清償日止按週年利率5％計算之利息。
  ⒋被告等人應按月連帶賠償原告蔡啟德每月100,000元之撫慰金
    ，至被告等人除去侵害原告等人使用停車位之障礙完成日止
    ，補償妨害原告等人無法使用停車位所造成生活及工作不便
    利之財產上及非財產上損害，諸如取車不方便及往返交通時
    間、交通費增加等。
　⒌訴訟費用由被告負擔。
　⒍原告願供擔保，請准宣告假執行。　　
二、被告部分：
  ㈠被告吳淑華抗辯：
　⒈原告蔡啟德、蔡森然與被告吳淑華所擁有之23號、24號、25
    號平面車位，與前方之二個機械式移動停車位，五個車位構
    成一個車位區塊。109年6月24日上午因機械式移動臺車損壞
    無法移動，阻擋後方23號及被告吳淑華之25號車位之車輛進
    出，然機械式移動車位之所有人及原告蔡啟德皆拒絕分擔維
    修費用，且因機械式車位係專供個別住戶使用，其性質並非
    公設，被告旺德福大廈管理委員會亦無從出資維修，故被告
    吳淑華僅得先自行出資維修。於109年7月2日維修當日，為
    保障維修人員安全，並依維修人員建議，避免馬達空轉，乃
    先將電源關閉，改採手動方式移動機械停車位，當日被告吳
    淑華為順離使用25號停車位，乃先將前方之機械式車位移動
    至24號停車位前，然移動台之手動功能並未受影響，24號停
    車格仍可自由使用。至原告蔡啟德23號前之機械停車位部分
    ，被告吳淑華未曾移動23號前之機械車臺，況原告蔡啟德曾
    自行操作控制箱，手動移動前方之機械車臺，故原告蔡啟德
    可自由出入使用其所有之23號停車位，權益並未受有影響。
　⒉原告蔡啟德自109年6月24日移動臺損壞起迄今，未向該停車
    區塊其他車位所有人詢問出資維修意願，延宕至今，又原告
    二人之停位使用權利並未受阻，其請求無理由。並聲明：駁
    回原告之訴及假執行之聲明。訴訟費用由原告等負擔。如受
    不利判決，願供擔保請准宣告免為假執行。
　㈡被告旺德福大廈管理委員會抗辯：
  ⒈第23、24、25號車位須操作機械停車盤才能進入其車位，第2
    6、27號車位停在停車盤上，均有使用到機械停車設備，故
    屬同一模組單位，而機械車位同一模組單位住戶應共同分擔
    維修保養費用。
  ⒉依旺德福大廈管理規約第8條約定，第23、24號車位分別為原
    告蔡啓德、蔡森然單獨使用收益，屬專有或約定專用，依公
    寓大廈管理條例第1項規定，車位之修繕、管理應自行負擔
    費用。而公寓大廈管理條例第12條規定性質上應可類推適用
    於機械式停車位之維修費用負擔。是無論依「公寓大廈管理
    條例」或是「旺德福大廈管理規約」，除因「可歸責於區分
    所有權人之事由所致者，由該區分所有權人負擔。」外，上
    開機械停車位之維修應由第23、24、25、26、27車位之區分
    所有權人共同維護修繕。
  ⒊原告明知第23、24車位為其單獨使用收益之車位，並非社區
    住戶均可以使用其車位，顯非公寓大廈之共用部分，逕稱其
    使用的車位設備為共用部分要求被告旺德福大廈管理委員會
    修繕，並將其因不願意出資維修而造成的自身損失，強加於
    被告旺德福大廈管理委員會，並非合理。
  ⒋至原告指稱被告旺德福大廈管理委員會配合被告吳淑華，將
    機械式停車位電源切斷云云。然機械車位控制箱之維修保養
    同樣屬「整組機械車位」所有權人的責任，被告旺德福大廈
    管理委員會從未參與干涉相關事務，亦未曾配合被告吳淑華
    切斷控制箱電源。且觀原告多次讓其親戚的車輛進入社區，
    移動機械車盤並使用車位，顯已有電源可使用控制箱並使車
    盤移動。並聲明：駁回原告之訴及假執行之聲明。訴訟費用
    由原告等負擔。如受不利判決，願供擔保請准宣告免為假執
    行。
三、本件不爭執之事實  ㈠
  ㈠原告蔡啟德、蔡森然、被告吳淑華分別為新北市○○區○○○路00
    號地下2樓第23號、第24號、第25號平面停車位所有人。三
    個平面停車位同排相鄰，前方則為第26號及27號機械式停車
    位（本院卷二第195頁）。
  ㈡109年6月24日第26號、第27號機械式車位車臺故障，該故障
    車臺並分別停放於原告蔡啟德所有之23號、被告吳淑華所有
    之25號平面停車位前。
  ㈢被告吳淑華於109年7月2日曾找維修師傅至上址進行維修。
四、本件之爭點：
  ㈠原告主張被告旺德福大廈管理委員會、吳淑華將故障之機械
    停車位移至24號停車位前，並一同切斷機械停車位之電源，
    及使控制箱之電線錯置，致原告蔡啟德、蔡森然之23號、24
    號停車位無法自由進出，惟上開事實為被告旺德福大廈管理
    委員會、吳淑華所否認，是就此部分事實，即首應審究。
　⒈按當事人主張有利於己之事實者，就其事實有舉證之責任。
    但法律別有規定，或依其情形顯失公平者，不在此限，民事
    訴訟法第277條定有明文。是民事訴訟如係由原告主張權利
    者，應先由原告負舉證之責，若原告先不能舉證，以證實自
    己主張之事實為真實，則被告就其抗辯事實即令不能舉證，
    或其所舉證據尚有疵累，亦應駁回原告之請求。經查，原告
    二人主張被告吳淑華於109年7月2日找師傅維修後，即將故
    障之機械式車臺移動至原告蔡森然之24號停車位前，並致原
    告蔡森然無法自由使用24號停車位，被告吳淑華固不否認其
    找師傅維修後，為使所有之25號停車位能順利進入，乃暫將
    機械車臺移至24號車位前，然否認有何故意切斷電源或請師
    傅錯置控制箱電線之事實，是原告就被告吳淑華故意將控制
    箱電源切斷並將控制箱電線錯置，而導致其等無法自由使用
    23、24號停車位之事實，即應負舉證責任。惟本件原告就被
    告吳淑華有何故意將控制箱電源切斷、故意將控制箱電線錯
    置一節，並未提出相關證據，本院自無從認定被告吳淑華有
    何故意將機械車臺移動至24號平面停車位前，且故意將控制
    箱電源切斷並使電線錯置，導致機械車位無法移動之事實，
    是原告此部分之主張洵無可採。
　⒉至被告吳淑華固自陳109年7月2日維修師傅將馬達電源關閉係
    因機械車臺已故障，為避免馬達空轉，故暫將馬達關閉，然
    機械車臺仍可手動等語，而查，原告二人及被告吳淑華所有
    之平面車位本即依賴前方之二個機械車位之左右移動始可進
    出，則於日常該機械車位當會停置於23、24、25號平面車位
    之任二個平面車位前，僅平面車位所有者必須設法移動機械
    車臺，方可使平面車位的車輛進出；而上開機械式停車位於
    109年6月24日業已故障，此為兩造所不爭執之事實，則被告
    吳淑華自陳其先行將馬達電源關閉，係為避免馬達空轉損壞
    等語，應與事實相符。則被告吳淑華行為顯是為避免機械車
    臺之損害擴大所為，難認屬侵權行為。
　⒊再被告吳淑華抗辯於將馬達關閉後，機械車臺可以手動移動
    ，是109年7月2日維修後，原告不讓其有解釋的機會，即直
    接請員警到場處理，且後來原告之親戚亦曾以手動方式移動
    機械車臺等語；而原告蔡啟德則陳述其是委託維修工程師於
    109年12月25日評估，機械式停車位故障修復費用不斐，並
    可能涉及大樓公共區域設備的動用，原告是經工程師教導，
    才以手動操作機械式車臺，並一直到110年4、5月間才敢手
    動移動機械車臺等語（見本院卷二第209頁）。則依被告吳
    淑華及原告蔡啟德上開所述，無論被告吳淑華於109年7月2
    日或原告蔡啟德於109年12月25日委請師傅到場維修，均未
    更換機械車位之機械零件或更新控制箱電路，然均陳述可手
    動移動機械車位，則堪認該機械車臺無論有無電源，均可手
    動移動，被告吳淑華陳述於維修後仍可手動移動機械車臺，
    即與事實相符。從而，該機械車臺既是損壞在先，被告吳淑
    華為避免損害擴大而將馬達電源關閉，並以手動方式移動機
    械車臺，又無論該機械車臺以控制箱或手動方式移動，於日
    常均無可避免會停置於23至25號的任二個平面車位前，於損
    壞後，僅平面車位使用者必須另以手動方式移動機械車臺而
    已，是被告吳淑華以手動方式將機械車臺移至到原告蔡森然
    所有之24號平面停車位前，僅是移動機械車臺之方式有異，
    原告蔡森然仍可再以手動方式移動機械車臺，則被告吳淑華
    移動機械車臺行為屬暫時移動機械車臺行為，難認屬故意之
    侵權行為。
　⒋另原告主張被告旺德福大廈管理委員會一同配合被告吳淑華
    將機械車臺控制箱之電源切斷，導致原告二人之23、24號停
    車位車輛無法自由進入，然此為被告旺德福大廈管理委員會
    所否認，抗辯其並無切斷電源或錯置電線等行為，而查，原
    告就被告旺德福大廈管理委員會有上開行為，須負舉證之責
    ，已如上述，然原告就此並未有何舉證，僅泛稱若未關閉電
    源，為何109年7月2日後，在旁之消防栓的電源都關閉等語
    ，然消防栓電源遭關閉乙節之事實亦遭被告旺德福大廈管理
    委員會否認，而原告仍未有何其他舉證證明被告旺德福大廈
    管理委員會有何擅自關閉機械車臺控制箱之電源或錯置電源
    線之行為，是原告此部分之主張，亦無理由。
　㈡至原告蔡啟德主張上情，並認被告吳淑華此舉亦阻礙其23號
    停車位之自由使用權利等語。然查，於109年6月24日上開故
    障機械車臺之一即停放於23號平面停車位前，又原告蔡啟德
    於本院審理時亦自陳停放在23號停車位前之機械車臺故障後
    ，即一直停在該處，未曾移動過等語（見本院卷二第208頁
    ）。則原告蔡啟德所有之23號停車位無法自由進入，顯是因
    109年6月24日機械車臺故障所致，而與被告吳淑華於109年7
    月2日請師傅維修及維修後之車臺狀況並無關係。是原告蔡
    啟德主張因被告吳淑華切斷機械車臺控制箱之電源，並移動
    機械車臺導致23號停車位之車輛無法自由進入等語，並非可
    採。
　㈢原告主張被告旺德福大廈管理委員會依大廈管理規約，應負
    責修繕，被告旺德福大廈管理委員會明知此情，卻故意不履
    行維修義務，所為係故意侵害原告權利行為等語。然，
　⒈被告旺德福大廈管理委員會則以旺德福大廈管理規約第8條約
    定「地下機械停車位由整組機械位負責維修保養」為由，抗
    辯其並不負責維修故障之機械停車位等語。而查，旺德福大
    廈管理規約第8條約定「專有部分維護修繕由各區分人負擔
    ，共用部分修繕、維護管理費用由公共基金或區分所有權人
    按其共有部分比例負擔，地下機械停車位由整組機械位負擔
    維修保養」（見本院卷二第131頁），此為兩造所不爭執，
    是由上開約定內容觀之，既已將專有部分、共用部分及地下
    機械停車位三部分明確約定並區隔應負擔維修保養義務人，
    則依其文義，已可認定機械停車位之「該組機械」由「整組
    機械位」之所有權人負責「維修及保養」，而此「維修及保
    養」即指維修及保養工作之進行，依其文意，亦無從限縮於
    「維修及保養費用的分擔」，是原告主張被告旺德福大廈管
    理委員會應負有維修上開故障之機械車臺之義務等語，並無
    理由。
　⒉至原告另提出汽車升降機暨機械停車設備定期保養查檢表（
    見本院卷二第135頁），主張被告旺德福大廈管理委員會確
    實負有維修機械停車位之義務，然為被告旺德福大廈管理委
    員會所否認，並抗辯該社區之1至10號為上下式機械停車位
    ，其使用人除繳交每月基本之車位管理費外，另有繳交200
    元，並委託管委會代為辦理機械車位保養，惟當初詢問23、
    24號車位區權人，使否以每車位50元的代價，併請廠商每月
    保養，卻遭原告拒絕，是原告所提並不能證明被告旺德福大
    廈管理委員會負有修繕義務。而查，依原告所提上開查檢表
    ，其上勾選欄位，除工作內容項目外，另就機型部分，則是
    就「機型：簡易升降式」的項目勾選，足認被告旺德福大廈
    管理委員會答辯上下式機械停車位使用者係另行繳納費用，
    並委託其與廠商約定每月保養等語，應與事實相符。從而，
    原告以此主張被告旺德福大廈管理委員會就故障之平面機械
    車臺負有維修及保養義務，已屬無據。至原告另主張其每月
    繳交管理費，被告旺德福大廈管理委員會卻未定期公布財務
    狀況，然就旺德福大廈管理委員會之管理費使用狀況及原告
    繳交停車位管理費300元之支應狀況，核與本件爭點無涉，
    仍應尋旺德福大廈之區分所有權人召開會議，以求徹底解決
    ，並釐清彼此權義關係。
五、綜上所述，本件原告所提證據無法證明被告吳淑華、旺德福
    大廈管理委員會有其所指之故意將故障之機械車臺移置23、
    24號平面車位前，並故意切斷控制箱電源及錯置電線之行為
    ，依旺德福大廈管理規約，亦無從認定被告旺德福大廈管理
    委員會負有維修機械車臺之義務，從而，原告依民法184 條
    、第185條及第195條第1項、第3項規定，請求被告二人為如
    聲明所示之給付為無理由，應予駁回。又本件原告之訴既經
    駁回，其假執行之聲請亦失所附麗，應併予駁回。
六、本件事證已臻明確，兩造其餘之攻擊或防禦方法及所用之證
    據，經本院斟酌後，認為均不足以影響本判決之結果，爰不
    逐一論列，附此敘明。
七、據上論結，本件原告之訴為無理由，依民事訴訟法第78條，
    判決如主文。
中　　華　　民　　國　　111 　年　　4 　　月　　29　　日
                  民事第五庭    法  官  曹惠玲
　　　　　　　　　
如對本判決上訴，須於判決送達後20日內向本院提出上訴狀。如
委任律師提起上訴者，應一併繳納上訴審裁判費。　　
中　　華　　民　　國　　111 　年　　5 　　月　　2 　　日
                                書記官  董怡彤